【裁判字號】    98,抗,212
【裁判日期】    980814
【裁判案由】    本票裁定
【裁判全文】
臺灣臺中地方法院民事裁定               98年度抗字第212號
抗  告  人  甲○○○○○○
相  對  人  蓓爾黛股份有限公司
法定代理人  乙○○
上列抗告人與相對人間因聲請本票裁定事件，抗告人對於中華民
國98年7月6日本院簡易庭司法事務官所為之裁定（98年度司票字
第5887號）提起抗告，本院合議庭裁定如下：
    主  文
抗告駁回。
抗告程序費用新臺幣壹仟元由抗告人負擔。
    理  由
一、按執票人向本票發票人行使追索權時，得聲請法院裁定後強
    制執行。票據法第123條定有明文。又本票執票人，依票據
    法第123條規定，聲請法院裁定許可對發票人強制執行，係
    屬非訟事件，此項聲請之裁定，及抗告法院之裁定，僅依非
    訟事件程序，以審查強制執行許可與否，並無確定實體上法
    律關係存否之效力，如發票人就票據債務之存否有爭執時，
    應由發票人提起確認之訴，以資解決，最高法院著有56年台
    抗字第714號、57年台抗字第76號判例可資參照。
二、本件相對人主張：其執有抗告人所簽發如原裁定所示之本票
    17紙，並免除作成拒絕證書，詎屆期提示未獲付款，爰依票
    據法第123條規定聲請裁定許可強制執行等情，已據其提出
    本票17紙為證。原裁定予以准許，即無不合。
三、抗告意旨略以：本件相對人於本票到期日並未向抗告人為提
    示及催討，卷內亦無提及催討之證據，相對人原聲請意旨稱
    ，詎到期後經提示未獲付款云云，乃徒託空言，不足採信；
    又抗告人簽發系爭本票，實基於與相對人間因任職期間為貸
    款支付之擔保，嗣民國（下同）97年9月間即系爭本票簽發
    日之97年9月11日、15日，抗告人即已離職，相對人更對外
    發布所謂「聲明啟事」，表明抗告人業已離職，對外一切私
    人債務及商業行為均與該公司無關等語，故抗告人與相對人
    自97年9月中旬後，即因彼此情誼破裂，至今未曾再見面，
    相對人何有可能於各該本票到期屆至後為付款之提示，原裁
    定不察，逕准予強制執行之聲請實非適法，爰依法提起抗告
    ，請求廢棄原裁定等語。
四、按發票人為免除作成拒絕證書之記載時，執票人得不請求作
    成拒絕證書而行使追索權，票據法第94條第2項前段定有明
    文，依同法第124條規定，此項規定於本票亦有準用。查系
    爭17紙本票上均記載「本本票免除作成拒絕證書」等情，此
    觀諸系爭本票即明，是執票人之相對人自得不請求作成拒絕
    證書，而逕向票據債務人之抗告人行使追索權。而系爭本票
    既經記載免除作成拒絕證書，票據債務人若抗辯執票人未經
    提示付款，亦應由票據債務人負舉證責任。從而，原裁定就
    系爭本票形式上之要件予以審查後，許可相對人所為強制執
    行之聲請，於法尚無違誤。抗告人若仍爭執相對人並未提示
    付款，不得行使追索權，自應由其另依訴訟程序以資解決，
    殊無於本件裁定程序中為此爭執之餘地。綜上所述，本件抗
    告為無理由，應予駁回。
五、對於非訟事件，依法應由關係人負擔費用者，法院裁定命關
    係人負擔時，應一併確定其數額，非訟事件法第24條第1項
    定有明文。爰依法確定本件抗告程序費用額如主文第2項所
    示。
六、據上論結，本件抗告為無理由，依非訟事件法第46條、第21
    條第2項、第24條第1項、民事訴訟法第495條之1第1項、第4
    49條第1項、第78條，裁定如主文。
中    華    民    國    98    年    8     月    14    日
                  民事第四庭    審判長法  官  王  銘
                                      法  官  陳文燦
                                      法  官  王鏗普
以上正本係照原本作成。
本裁定不得再抗告。
中    華    民    國    98    年    8     月    14    日
                                      書記官


司法院資訊處製作；財團法人民間司法改革基金會備份。
